臺灣屏東地方法院刑事判決　　　　　　　94年度交易字第21號
公　訴　人　臺灣屏東地方法院檢察署檢察官
被　　　告　甲○○　男　42歲.
上列被告因公共危險案件，經檢察官聲請簡易判決處刑（94年度
偵字第376 號），本院認不宜以簡易判決處刑，改依通常程序審
理，判決如下：
    主  文
甲○○無罪。
    理  由
一、公訴意旨略以：被告甲○○於民國93年12月13日17時許，與
    友人在屏東縣九如鄉台3 線北上車道檳榔攤飲用1 瓶保力達
    ，於酒後吐氣所含酒精濃度高達每公升0.3 毫克，已達不能
    安全駕駛汽車之情形下，竟仍駕駛車牌號碼WP─2610號自小
    客車上路，於同日19時50分許，行經同鄉台3 線南下車道42
    5 公里800 公尺處，停車熄火準備下車買東西時，因打開車
    門未注意後方狀況，遭同向由乙○○騎乘之車號TC2 ─172
    號輕型機車自後追撞車門，致乙○○受傷倒地（過失傷害部
    分未據告訴），經警據報到場處理，並對甲○○作酒精測試
    而查獲，案經屏東縣警察局里港分局報請偵辦，因認被告涉
    有刑法第185 條之3 罪嫌等語。
二、按犯罪事實應依證據認定之，無證據不得認定犯罪事實，不
    能證明被告犯罪者，應諭知無罪之判決，刑事訴訟法第154
    條第2 項、第301 條第1 項分別定有明文。又犯罪事實之認
    定，應憑真實之證據，倘證據是否真實尚欠明確，自難以擬
    制推測之方法，為其判斷之基礎。且認定犯罪事實之證據係
    指足以認定被告確有犯罪行為之積極證據資料而言，該項證
    據自須適合於被告犯罪事實之認定，始得採為斷罪資料。故
    刑事訴訟上之證明資料，無論其為直接或間接證據，均須達
    於通常一般人均不致有所懷疑，而得確信其為真實之程度，
    始得據為有罪之認定，若關於被告是否犯罪之證明未能達此
    程度，而有合理懷疑之存在，致使無從形成有罪之確信，根
    據罪證有疑，利於被告之證據法則，即不得據為不利被告之
    認定（最高法院53年臺上字第656 號、29年上字第3105 號
    、76年度臺上字第4986號及32年上字第67號判例參照）。
三、公訴人認被告涉有前開罪嫌，無非係以被告甲○○於警訊中
    之自白、呼氣酒精濃度測定紀錄表、刑法第185 條之3 案件
    測試觀察紀錄表及舉發違反道路交通管理事件通知單等為其
    論據。然被告於本院審理時固坦承曾駕駛車號WP─2610號自
    小客車，於前揭時、地與乙○○所騎乘之TC2 ─172 號機車
    發生擦撞等情不諱，惟堅決否認有何酒後駕車情事，辯稱：
    飲酒並未對我造成影響，當天我已將車輛停妥，係下車時疏
    未注意後方來車，就逕自開啟車門，才撞到乙○○，本件只
    是單純之車禍等語。
四、經查：
 （一）被告於警訊中供稱：「（員警問：平常是否有喝酒習慣
       ？你酒量如何？你今喝約一瓶保利達是否會影響你駕車
       ？）很少喝酒、酒量我不知道，不會影響我駕車。」等
       語，已明確否認有何因飲酒而不能安全駕駛汽車之情事
       （偵查中未經檢察官予以傳訊）；且證人即本件處理警
       員林木銘於本院調查中亦證稱：「 (法官問：被告有無
       承認車禍肇因？）有，他說當時開車門，沒有注意後方
       來車，才發生車禍，被告並沒有違規停車。他在警訊中
       也坦承車禍經過。」、「（法官問：他〈被告〉在警訊
       中有無承認是因為喝酒造成過失？）無。」、「（法官
       問：有無〈被告〉在警訊中提到喝酒有不能安全駕駛的
       情況？）無‧‧‧」等語，可見被告於警訊中始終堅決
       否認有何不能安全駕駛之事實，是公訴人主張被告已於
       警訊中自白犯行，並據此援引為不利被告之證據，容有
       誤會。
 （二）本件車禍發生時係93年12月13日晚間7 時50分，被告則
       係於同日晚間8 時57分、9 時26分許，分別經測得其呼
       氣中所含酒精成分達每公升0 點36、0 點30毫克，而一
       般血液中酒精濃度約為呼氣酒精濃度之2100倍，且因人
       體之代謝作用，血液中酒精濃度每小時下降約10～19ｍ
       ｇ／ｄｌ，此有法務部法醫研究所90年2 月1 日法醫所
       90清字第0150號函在卷可參，是依被告於肇事後67分、
       96分所檢測之結果，換算被告於肇事時之呼氣中所含酒
       精成分應達0點38～0點46毫克。
 （三）又呼氣中所含酒精成分達0點25毫克至0點50毫克時，對
       駕駛能力之影響為駕駛人視覺、反應靈敏性減弱，對速
       度及距離的判斷力變差，此時肇事率較諸正常狀況約提
       高為2 至6 倍之間，雖有法務部88年5 月18日法88檢字
       第001669號函可佐，然上開程度之酒精成分對於個人之
       影響，乃因個人之體質而有所差異，非可一概相提並論
       ，上開函示資料僅顯示該等程度酒精對於平均多數人之
       影響，並未提及個體間，是否尚有因其他因素介入（如
       個人體質因素等）而有差異結果之現象產生，自僅得用
       以對照參考，無從據為判斷行為人是否已致不能安全駕
       駛動力交通工具之標準。是以，行為人是否已因服用酒
       類，而達不能安全駕駛動力交通工具之程度，仍應由事
       實審法院就行為人於行為時之一切主客觀情狀綜合判斷
       ，而為具體之認定。
 （四）第以，被告故自承有未注意後方車輛，及開啟車門之情
       形，然乙○○斯時亦未注意被告車輛已停置於前方路旁
       之情，為證人乙○○於警訊及本院調查中證述屬實，核
       與被告於警訊中所述車禍經過情節相符，足認被告於車
       禍發生之時，意識清晰、認知清楚。且被告於兩車碰撞
       後，旋即下車探望證人乙○○之傷勢，並陪同在場等候
       救護車送醫一情，亦為證人乙○○於本院調查時所證述
       甚詳，顯見被告對於車禍當時之情況並無認知上之障礙
       ，且其行為反應亦無遲疑之徵兆，足徵酒精並未影響其
       思考、判斷及反應能力。再者，證人林木銘、乙○○復
       均證稱：被告當時行為、精神均無異狀等語，本院綜核
       上情，認被告於事後雖經警測得其呼氣後酒精濃度約達
       每公升0 點38～0 點46毫克但並未因此致其已達不能安
       全駕駛動力交通工具之程度，故被告辯稱並無不能安全
       駕駛動力交通之情等語，應堪採信。
 （五）綜上所示，本件公訴人認被告涉有前開罪嫌所舉之證據
       資料，經本院調查審閱後，尚不足得有不利被告之心證
       ，此外，本院復查無其他積極證據足認被告有公訴意旨
       所指服用酒類，不能安全駕駛動力交通工具而駕駛之犯
       行，揆諸前揭法條及判例意旨，即應為有利於被告之認
       定，為其無罪之諭知。
據上論斷，應依刑事訴訟法第301 條第1 項，判決如主文。
本案經檢察官林津鋒到庭執行職務。
中　　華　　民　　國　　94　　年　　6 　　月　　21　　日
                  交通法庭    審判長法  官  潘正屏
                                    法  官  黃聖涵
                                    法  官  林世民
以上正本證明與原本無異。
如不服本判決應於收受本判決送達後10日內向本院提出上訴書狀
，其未敘述上訴理由者，並得於提起上訴後10日內向本院補提理
由書狀（均須按他造當事人之人數附繕本）「切勿逕送上級法院
」
被告不得上訴。
中　　華　　民　　國　　94　　年　　6 　　月　　21　　日
                                    書記官  張儷薾
